臺灣板橋地方法院刑事判決　　　　　　 99年度交易字第504號
公　訴　人　臺灣板橋地方法院檢察署檢察官
被　　　告　陳義村
　　　　　　施正鵬
上列被告因過失傷害案件，經檢察官提起公訴（99年度偵字第
12962 號），本院判決如下：
    主  文
施正鵬從事業務之人，因業務上之過失傷害人，處有期徒刑肆月
，如易科罰金，以新臺幣壹仟元折算壹日。
陳義村無罪。
    事  實
一、施正鵬經營復泰織造有限公司，平日並負責駕駛貨車運送貨
    物，為從事駕駛業務之人，其係持普通大貨車駕駛執照駕駛
    自小客貨車，惟其普通大貨車駕駛執照業於民國96年1 月13
    日遭吊銷。施正鵬於民國99年1 月25日下午2 時許，駕駛車
    牌號碼為B4-0848 號之自小貨車，沿臺北縣新莊市（現改制
    為新北市新莊區○○○路往新莊方向行駛，行經至上開新樹
    路與該路315 巷之交岔路口時，本應注意汽車行駛至交岔路
    口，轉彎車應讓直行車先行，而當時天候雖為雨天、但為日
    間，有自然光線，視距良好、路面無缺陷及障礙物，並無不
    能注意之情事，詎施正鵬竟疏未注意適有侯定雄駕駛車牌號
    碼為967-EGZ 號之重型機車，自同向右側後方直行前來，未
    讓侯定雄先行即貿然右轉欲駛入上開新樹路315 巷內，使侯
    定雄閃煞不及，所駕機車撞及施正鵬所駕自小貨車右前車頭
    後人車倒地，並滑行撞擊前方違規臨時停車之陳義村所駕車
    牌號碼為636-QA號之自大貨車後方車牌附近之護欄，因而受
    有頭部外傷併頭皮裂傷、顏面裂傷併下頷骨骨折、胸壁及下
    肢挫傷等傷害。施正鵬肇事後在警員前往現場處理尚未知悉
    肇事人前，向警員自首其本人駕車致人受傷之犯行，進而接
    受裁判。
二、案經侯定雄告訴臺灣板橋地方法院檢察署檢察官偵查起訴。
    理  由
壹、按被告以外之人於審判外之陳述，雖不符刑事訴訟法第159
    條之1 至第159 條之4 之規定，而經當事人於審判程序同意
    作為證據，法院審酌該言詞陳述或書面陳述作成時之情況，
    認為適當者，亦得為證據；當事人、代理人或辯護人於法院
    調查證據時，知有刑事訴訟法第159 條第1 項不得為證據之
    情形，而未於言詞辯論終結前聲明異議者，視為有前項之同
    意，刑事訴訟法第159 條之5 定有明文。查證人即告訴人侯
    定雄於警詢及偵查中所為之證述、到場處理本件事故警員洪
    健銘所製作之道路交通事故調查報告表三份（含現場圖）、
    行政院衛生署臺北醫院醫師李建智、林口長庚紀念醫院醫師
    陳怡傑所開立之診斷證明書各一份，雖均係被告陳義村、施
    正鵬以外之人於審判外之陳述，然經本院於審判程序中調查
    證據時提示被告二人並告以要旨後，渠等於言詞辯論終結前
    均未就該等證據之證據能力聲明異議，且本院審酌告訴人侯
    定雄僅為單純車禍案件之被害人，警員洪健銘、醫師李建智
    、陳怡傑等人則僅係依其等專業執行職務之人，前與被告二
    人均無怨隙，衡情當無攀誣構陷被告二人之動機，是告訴人
    於案發後記憶猶新之際所為之陳述，及交通事故處理警員、
    醫師本於專業所製作之上開文書，具有一定之可信度，渠等
    上開言詞或書面陳述如引為證據應屬適當，依前揭規定，即
    均有證據能力。
貳、被告施正鵬部分：
一、前揭事實業據被告施正鵬於本院審理中供承不諱，核與證人
    侯定雄於警詢、偵查及本院審理中所為之證述相符，並有道
    路交通事故調查報告表三份（含現場圖）、診斷證明書二份
    、現場及車損照片十幀附卷可稽，足認被告施正鵬上開自白
    與事實相符。按汽車行駛至交岔路口，轉彎車應讓直行車先
    行，道路交通安全規則第102 條第1 項第7 款定有明文，被
    告施正鵬駕駛汽車自應注意上開交通安全規定。而當時雖為
    雨天、但為日間，有自然光線，視距良好、路面無缺陷及障
    礙物等情，復有上開道路交通事故調查表及現場照片在卷可
    按，並無不能注意之情事，詎被告施正鵬竟疏未注意，駕駛
    汽車至上開交岔路口時，未讓直行車先行即冒然右轉，其具
    有過失甚明，並因而肇生本起車禍，使告訴人受有上開傷害
    ，其過失與告訴人所受傷害間，具有因果關係。本件經送臺
    灣省臺北縣區車輛行車事故鑑定委員會（現改隸屬於新北市
    政府交通局並更名為新北市政府車輛行車事故鑑定委員會）
    鑑定結果，亦同認被告施正鵬駕駛自用小貨車，行經無號誌
    交岔路口，右轉彎未讓直行車先行，為肇事主因（另認告訴
    人侯定雄駕駛普通重型機車，行經無號誌交岔路口，未注意
    車前狀況，為肇事次因），有上開鑑定委員會99年11月10日
    北縣鑑字第991211號鑑定意見書一份在卷足憑，可資參照。
    據此，本案事證明確，被施正鵬犯行堪以認定。
二、論罪科刑部分：
(一)按被告施正鵬經營復泰織造有限公司，平日並負責駕駛貨車
    運送貨物，係以駕駛自小客貨車為其業務範圍之人乙節，業
    據其供明在卷，故核其所為，係犯刑法第284 條第2 項前段
    之業務過失傷害罪。被告施正鵬係持普通大貨車駕駛執照駕
    駛本案自小貨車，惟其普通大貨車駕駛執照業於96年1 月13
    日遭吊銷乙節，有交通部公路總局臺中區監理所彰化監理站
    100 年3 月10日中監彰字第1000004988號函一份在卷可按，
    即屬無照駕車之情形，並因而肇事致人受傷，依法應負刑事
    責任，應依道路交通管理處罰條例第86條第1 項之規定加重
    其刑。又被告施正鵬於肇事後未被有偵查權之公務員或機關
    發覺其為犯嫌前，留在事故現場向到場處理之警員自首犯行
    ，進而接受裁判乙節，有臺北縣政府警察局（現改制為新北
    市政府警察局）新莊分局道路交通事故肇事人自首情形紀錄
    表一份在卷足憑，爰依刑法第62條前段之規定減輕其刑。並
    與前揭因無照駕車而加重其刑部分先加後減之。
(二)本院爰審酌被告施正鵬並無前科，有臺灣高等法院被告前案
    紀錄表一份在卷可按，素行良好，然其無照駕車至上開交岔
    路口時，未確認右側是否有來車行駛，即冒然右轉欲進入該
    巷口之過失程度不淺，告訴人因本件車禍受有頭部外傷併頭
    皮裂傷、顏面裂傷併下頷骨骨折、胸壁及下肢挫傷等傷害，
    傷勢不輕，兼衡告訴人雨天駕駛普通重型機車，行經無號誌
    交岔路口時，亦略有未注意車前狀況之過失（參見前揭鑑定
    意見書，另告訴人於警詢中自承車速為時速四、五十公里，
    於偵查中自承車速為時速五、六十公里，可徵其雨天通過路
    口時亦略有未注意車前狀況以適時採取安全措施之過失），
    暨被告施正鵬犯罪後雖坦承犯行，然迄未賠償告訴人損失等
    一切情狀，量處如主文所示之刑，並諭知易科罰金之折算標
    準，以資懲儆。
、被告陳義村部分：
一、公訴意旨略以：被告陳義村係為彥華針織有限公司處理資源
    回收物之司機，為從事駕駛業務之人。其於上開時間駕駛車
    牌號碼為636-QA號之自大貨車時，本應注意汽車在設有禁止
    臨時停車標誌、標線處所不得臨時停車，竟疏未注意，而將
    該自大貨車違規暫停於標示紅線禁止停車之前揭新樹路315
    巷口。嗣告訴人侯定雄駕駛機車撞及被告施正鵬之自小貨車
    後，人車倒地而滑行撞到被告陳義村上開違規停放之自大貨
    車車底，致受有頭部外傷併頭皮裂傷、顏面裂傷併下頷骨骨
    折、胸壁及下肢挫傷之傷害。因認被告陳義村所為，亦係涉
    犯刑法第284 條第2 項前段之業務過失傷害罪等語。
二、按犯罪事實應依證據認定之，無證據不得認定犯罪事實；又
    不能證明被告犯罪者，即應諭知無罪之判決，刑事訴訟法第
    154 條第2 項、第301 條第1 項分別定有明文。次按認定犯
    罪事實所憑之證據，雖不以直接證據為限，間接證據亦包括
    在內，然而無論直接證據或間接證據，其為訴訟上之證明，
    須於通常一般人均不致有所懷疑，而得確信其為真實之程度
    者，始得據為有罪之認定，倘其證明尚未達到此一程度，而
    有合理之懷疑存在時，即難遽採為不利被告之認定，最高法
    院88年度臺上字第954 號判決意旨可資參照。又刑法上之過
    失犯，以行為人對於結果之發生應注意並能注意而不注意為
    成立要件，亦即行為人須有防止結果發生之注意義務，且客
    觀上無不能注意之情事，竟疏未注意，違反其注意義務，始
    能令其就該有預見可能性之結果負過失犯罪責。
三、公訴意旨認被告陳義村涉犯前開過失傷害罪，無非係以被告
    陳義村坦承在該處違規停車之供述，同案被告施正鵬之證述
    及前揭認定被告施正鵬成罪之相關證據為其主要論據。訊據
    被告陳義村固坦承於上開時、地違規停車之事實，惟堅決否
    認有業務過失傷害之犯行，辯稱：告訴人車禍後係滑行至其
    大貨車底下，並非直接撞到其大貨車，其受傷與其違規停車
    應無關聯等語。
四、經查：
(一)被告陳義村於上開時、地將該自大貨車違規暫停於設有紅實
    線之前揭新樹路315 巷口前方路段，後告訴人機車與被告施
    正鵬自小貨車發生撞擊後，告訴人滑行至被告陳義村之自大
    貨車下方，告訴人並因此次車禍受有前述傷害等事實，為被
    告陳義村所供承不諱，核與證人即告訴人侯定雄、證人即同
    案被告施正鵬於警詢、偵查及本院審理中所為之陳述相符，
    並有道路交通事故調查報告表三份（含現場圖）、診斷證明
    書二份、現場及車損照片十幀附卷可稽，是此部分之事實堪
    以認定。
(二)依證人陳榮鴻於本院審理中所證，其聽到車禍聲響後即出外
    查看，看到告訴人是滑到被告陳義村自大貨車下方，約在該
    大貨車車後之車牌左下方位置，腳朝車尾，但上半身是類似
    仰臥起坐之半坐臥姿勢，手抱著頭等語（參見本院100 年3
    月2 日審判筆錄第3 、4 頁），核與證人即同案被告施正鵬
    於本院審理中所證當時告訴人是坐著擠進車底下，但頭部、
    臉部還在大貨車車後護欄上方等情相符（參見本院99年12月
    15日審判筆錄第9 頁）。證人即告訴人侯定雄於本院審理中
    亦明確證稱當時小貨車（即被告施正鵬所駕）是將我彈飛，
    之後下巴有撞到東西等語（參見上開本院審判筆錄第4 、6
    頁）。按告訴人因本件車禍受有下頷骨骨折之傷害，可徵其
    下巴部位應有遭到撞擊，若其係於倒地過程中下巴撞擊地面
    ，顯應係以正面朝下之俯臥姿勢（即趴著）向前方著地。在
    此情形下，或應繼續以俯臥姿勢滑入前方被告陳義村自大貨
    車車底，或應以翻滾方式向前滾動。再依現場圖及現場照片
    所示，告訴人機車與被告施正鵬自小貨車撞擊地點距離被告
    陳義村大貨車後緣應未超過十公尺，扣除告訴人遭彈飛之距
    離後，實際在地面滑行或滾動之距離不過幾公尺，原本係正
    面俯臥著地之姿勢會再直線向前滾動成以正面仰躺之姿勢，
    並係腳部先滑至被告陳義村大貨車車底，可能性實屬甚微（
    橫向滾動或有可能，縱向滾動之情形下應不太可能）。是在
    告訴人最後係以半坐臥（半仰躺）方式滑入被告陳義村大貨
    車車底之情形下，衡情告訴人應非先以下巴撞擊地面後再滑
    行或滾動至該大貨車車底，而應係落地後直接正面朝上以半
    坐臥之姿勢滑行至該大貨車車底，致其頭部下巴等處迎面撞
    及該大貨車後車牌下方鐵製護欄附近因而成傷，方符情理。
    從而至少告訴人顏面裂傷併下頷骨骨折部分之傷害，應係因
    撞擊被告陳義村大貨車後方車牌下方之護欄所造成，亦堪認
    定。
(三)按紅實線設於路側，用以禁止臨時停車；交岔路口十公尺內
    及設有禁止臨時停車標誌、標線處所不得臨時停車，道路交
    通標誌標線號誌設置規則第149 條第1 項第1 款第5 目、道
    路交通安全規則第111 條第1 項第2 款、第3 款分別定有明
    文。是被告陳義村將其所駕大貨車臨時停車於交岔路口十公
    尺內設有紅實線之該路段，應屬違規行為，固無疑義，並因
    此使告訴人撞擊其違規停放之大貨車後方而至少受有顏面裂
    傷併下頷骨骨折部分之傷害。惟按過失犯之成立除需行為人
    違反注意義務及發生實害結果外，尚需該實害結果乃係該注
    意義務所欲防止之結果，兩者間具有規範保護目的之關聯性
    ，始能將該實害結果歸責於行為人而成立過失犯。而在交岔
    路口十公尺內劃設紅實線禁止車輛臨時停車之目的，除維護
    行車順暢外，就行車安全方面，最主要之原因有二，一為在
    路口附近停車會影響車流交會時之行車視線，使進入路口直
    行或轉彎之車輛、行人間容易肇生事故；一為在路口附近停
    車，使轉彎或直行之車輛需繞過該車而切入其他車道車輛正
    常行駛之路線，因此亦容易肇生事故，方禁止在路口十公尺
    內臨時停車以避免上開危險發生。在本案中，被告陳義村之
    大貨車係停放在過了上開新樹路315 巷口後之路旁，而告訴
    人與同案被告施正鵬之車輛係在尚未到達巷口處即發生撞擊
    ，顯然車禍之發生，並非因被告陳義村之大貨車影響告訴人
    及同案被告施正鵬之視線，或迫使渠等繞行切入他方行駛路
    線所致，是被告陳義村就該車禍之發生自無肇事責任可言，
    應甚灼然。
(四)再就告訴人撞擊被告陳義村大貨車後方護欄而受傷部分而言
    ，按車禍發生後，機車騎士、乘客一般而言可能往左側、右
    側、左前、右前或正前方彈飛倒地滾動或滑行，可能撞到行
    進中之車輛、路旁停放之車輛、路樹、電線桿、燈桿、甚至
    建築物之牆壁、柱子，交通法規並無法為此特別規定某處應
    特別淨空以避免機車（或自行車）騎士、乘客遭撞擊倒地時
    會再次受到撞擊而受傷。即便是撞到路旁停放之車輛，該車
    亦可能係合法停放在路旁停車格內，而非違規停車。而本案
    在系爭交岔路口十公尺內之所以劃設紅實線禁止臨時停車，
    並非因該路段相較於合法路旁停車格特別容易發生機車騎士
    、乘客遭撞擊彈飛倒地之情事，乃係因前述維護車流順暢及
    行車安全之原因，是告訴人遭彈飛倒地後撞擊被告陳義村自
    大貨車後方護欄而受傷，雖係因被告陳義村違規在該處臨時
    停車之緣故，但此事件之發生，並非該禁止臨時停車規定所
    欲防止之對象，並非在該規範保護目的之範圍內，純屬偶然
    發生之意外事實，該結果並非上開禁止交岔路口十公尺停車
    此一規範所不容許風險之實現，尚不能將告訴人受傷之結果
    逕行歸責於被告陳義村之違規臨時停車行為，被告陳義村即
    無庸就告訴人受傷之結果負過失傷害之責任（此部分相當於
    告訴人係撞擊路旁合法停放之車輛或建築物之情形，應歸於
    原先肇事者即同案被告施正鵬之肇事責任範圍內）。本件事
    故經送上開車輛行車事故鑑定委員會鑑定結果，亦認被告陳
    義村駕駛自大貨車，無肇事因素，僅係於路口十公尺內臨時
    停車有違規定等語，有該鑑定委員會99年11月10日北縣鑑字
    第991211號鑑定意見書一份在卷可按，核與本院之認定相符
    ，併可參照。
五、綜上所述，被告陳義村雖有將其所駕大貨車臨時停車於交岔
    路口十公尺內設有紅實線路段之違規行為，並因此使告訴人
    在與同案被告施正鵬小貨車撞擊後，倒地滑行撞擊被告陳義
    村大貨車後方護欄而至少受有顏面裂傷併下頷骨骨折部分之
    傷害，然被告陳義村之違規臨時停車行為，與告訴人及同案
    被告施正鵬間所發生之車禍無關，而告訴人倒地滑行後再次
    撞擊被告陳義村大貨車後方護欄部分，並非該禁止於交岔路
    口十公尺內禁止臨時停車規定所欲保護之範圍或該規範所不
    容許風險之實現，即不能將告訴人受傷之結果逕行歸責於被
    告陳義村之違規臨時停車行為，尚難認被告陳義村應就告訴
    人此部分所受之傷害負業務過失傷害之責。此外，復查無其
    他積極證據證明被告確有公訴意旨所指之業務過失傷害犯行
    ，不能證明被告陳義村犯罪，揆諸首揭法條及判例意旨，自
    應為被告陳義村無罪判決之諭知。
據上論斷，應依刑事訴訟法第299 條第1 項前段、第301 條第1
項，刑法第284 條第2 項前段、第62條前段、第41條第1 項前段
，刑法施行法第1 條之1 第1 項、第2 項前段，道路交通管理處
罰條例第86條第1 項，判決如主文。
本案經檢察官陳旭華到庭執行職務。
中    華    民    國   100    年    3     月    31    日
                    交通法庭  法  官 張紹省
以上正本證明與原本無異。
如不服本判決應於送達後十日內向本院提出上訴狀。
                              書記官 周雅玲
中    華    民    國   100    年    4     月     1    日
附錄本案論罪科刑法條全文：
中華民國刑法第284條第2項
從事業務之人，因業務上之過失傷害人者，處一年以下有期徒刑
、拘役或一千元以下罰金。致重傷者，處三年以下有期徒刑、拘
役或二千元以下罰金。